最高法院民事裁定　　　　　　　　　111年度台簡抗字第171號
再 抗告 人　洪易晴

代　理　人　黃子盈律師
上列再抗告人因與彭安民間請求給付家庭生活費用事件，對於中
華民國111年5月23日臺灣基隆地方法院裁定（ 111年度家聲抗字
第1 號），提起再抗告，本院裁定如下：
    主  文
原裁定廢棄，應由臺灣基隆地方法院更為裁定。
    理  由
本件再抗告人主張：兩造為夫妻，婚後無子女，相對人彭安民自
民國 101年1月1日起執業擔任基隆港引水人，月薪約新臺幣（下
同）100萬元，婚後兩造共同購置3間不動產，均登記於相對人名
下。相對人於103年至107年間，均依兩造間之約定，每月固定給
付伊家庭生活費10萬元。詎自108年1月起，相對人即拒絕繼續給
付生活費，致伊難以維持生活，計至110年7月止，相對人已積欠
31個月之生活費310萬元。爰依民法第1003條之1第1 項規定，向
臺灣基隆地方法院家事法庭聲請命相對人給付 310萬元，及自聲
請狀繕本送達翌日起至清償日止，按年息5%計算之利息，暨自11
0年8月1日起至兩造婚姻關係消滅時止，按月於每月1日給付伊10
萬元，如遲誤 1期，其後12期視為亦已到期之裁定。經該院裁定
（下稱第一審裁定）駁回其聲請，再抗告人對之提起抗告。原法
院合議庭以：再抗告人自 107年10月10日起離開兩造共同住所，
至109年6月24日始返家，相對人復自109年7月11日起離家迄今，
兩造已處於別居狀態，再抗告人別居期間之個人生活所需，並非
維繫婚姻共營家庭生活目的所支出，其依民法第1003條之1 規定
為請求，尚非有據，此與別居事由究係何人所致無涉。又再抗告
人之舉證，不足以證明兩造已另訂有相對人應按月給付其10萬元
家庭生活費之債權契約，其依契約關係請求相對人給付，亦非可
取。因認第一審裁定駁回再抗告人之聲請，核無違誤，爰裁定駁
回抗告。再抗告人不服，對之提起再抗告。
按民法第1003條之1第1項規定，家庭生活費用，除法律或契約另
有約定外，由夫妻各依其經濟能力、家事勞動或其他情事分擔之
。婚姻關係存續中，倘夫妻分居係因一方破壞家庭生活共同體，
而具可歸責之事由，他方仍得依前開規定請求分擔家庭生活費用
。查兩造為夫妻關係，再抗告人自 107年10月10日起離開兩造共
同住所，至109年6月24日始返家；再抗告人返家後，相對人復自
109年7月11日起離家迄今，兩造處於分居狀態，為原法院所認定
之事實。究相對人就兩造之分居是否具可歸責之事由？原審未詳
調查，遽以再抗告人於分居期間之生活支出非屬家庭生活費用，
不論相對人就兩造分居是否可歸責，再抗告人均不得依前開規定
為請求，逕為再抗告人不利之裁定，自有未合。再抗告意旨，指
摘原裁定適用法規顯有錯誤，聲明廢棄，非無理由。
據上論結，本件再抗告為有理由。依家事事件法第97條，非訟事
件法第46條，民事訴訟法第495條之1第2項、第477條第1 項、第
478條第2項，裁定如主文。
中    華    民    國   111    年    8     月    17    日
                      最高法院民事第四庭
                          審判長法官  鄭  雅  萍  
                                法官  王  金  龍  
                                法官  蕭  胤  瑮  
                                法官  許  秀  芬  
                                法官  王  本  源  
本件正本證明與原本無異
                                      書  記  官
中    華    民    國   111    年    8     月    23    日